【裁判字號】    95,交抗,109
【裁判日期】    950227
【裁判案由】    違反道路交通管理處罰條例
【裁判全文】
臺灣高等法院交通事件裁定             95年度交抗字第109號
抗  告  人
即受處分人  乙○○○有限公司
代  表  人  甲  ○
上列抗告人因違反道路交通管理處罰條例案件，不服臺灣板橋地
方法院中華民國94年12月30日所為之裁定（94年度交聲字第2194
號），提起抗告，本院裁定如下：
    主  文
原裁定撤銷，發回臺灣板橋地方法院。
    理  由
一、本件抗告意旨略以：受處分人所有車號7K－3723號自用小客
    車，於民國94年8 月29日停放在臺北縣三重市○○路○段上
    ，當時該路段正在施工，路面並無紅線、黃線及停車格，竟
    遭舉發機關以在道路收費停車處停車，未依規定繳費而逕行
    舉發。然舉發單上並未記載停車格之編號，則移送機關如何
    證明受處分人車輛所停位置係屬收費之停車格？原審未予查
    明即逕行裁罰，顯有不當，為此提起抗告，請准撤銷原裁定
    等語。
二、原裁定以：受處分人所有車號7K－3723號自用小客車，確有
    於94年8 月29日上午9 時40分許，停放在臺北縣三重市○○
    路○段，因未依規定繳費，而由臺北縣政府以北縣交路停字
    第CNP-507406號舉發違反道路交通管理事件通知單舉發乙情
    ，有臺北縣政府北縣交路停字第CNP-507406號舉發違反道路
    交通管理事件通知單影本一紙在卷可稽，此部分之事實自堪
    認定。雖受處分人以上開舉發地點並未繪製停車格為辯，惟
    臺北縣三重市○○路為收費路段，收費前已經臺北縣政府依
    法公告，並於道路兩端豎立停車收費路段告示牌乙情，已經
    臺北縣政府94年10月24日北府路停字第0940725910號書函敘
    述明確，是臺北縣三重市○○路上之停車格於94年8 月29日
    雖因路面施工之故遭刨除，惟主管機關既已在該路段兩端用
    路人明顯可見適當地點，豎立該路段為收費路段之告示牌，
    可認係行政機關對公物所為之一般處分，具有拘束一般人民
    之效力，於用路人進入可見該標誌之範圍時，即認已對其為
    通知，至用路人是否果看見該標誌，則不影響該通知之完成
    ，且此一般處分之效力，並不因路面上原劃設之停車格遭刨
    除而消滅，則臺北縣三重市○○路確屬收費停車路段一節，
    應堪予認定，而認受處分人所辯尚無可採，並因道路交通管
    理處罰條例業經總統於94年2 月5 日公布，且經行政院發布
    定自同年9 月1 日起施行，受處分人於上開違規行為後，法
    律變更，經比較新舊法結果，以新法較有利於行為人，應適
    用新法，因而撤銷原處分，依修正後道路交通管理處罰條例
    第56條第2 項之規定，裁處受處分人罰鍰新臺幣三百元等，
    固非全屬無見。
三、惟查：(一)原審法院固依臺北縣政府94年10月24日北府路停字
    第0940725910號書函所載，而認本件受處分人停放自小客車
    所在之臺北縣三重市○○路，係經主管機關在該路段兩端用
    路人明顯可見之適當地點，豎立該路段為收費路段之告示牌
    等語。然遍觀全卷，查無載有收費路段告示牌之相片可資證
    明，是該路段究有無豎立收費路段標示之告示牌，仍有不明
    ，原審法院僅憑臺北縣政府之書函而遽為認定，顯有未盡調
    查之處。(二)按，得依94年9 月1 日施行之道路交通管理處罰
    條第56條第2 項規定裁罰者，須係汽車駕駛人在道路收費停
    車處所停車，未依規定繳費者，始克當之。查本件受處分人
    於94年8 月29日停車位置所在之臺北縣三重市○○路，因路
    面刨除，而原劃設之停車格亦因之遭刨除，有原審卷第16頁
    所附相片可稽，復為原審裁定所認定之事實。又參諸原審卷
    第15頁所附編號7419號繳費通知書，其上於格位號欄處空白
    ，換言之，並未載明受處分人所停放自小客車之所在位置。
    則受處分人自小客車於該時所停放之位置，是否屬應收費之
    停車處所，即有不明。原審未予究明，遽認受處分人係在道
    路收費停車處所停車云云，亦有未盡調查之責。(三)本件移送
    機關就受處分人所為之北監自裁字第40-CNP507406號裁決書
    ，係於94年11月23日裁決，而受處分人就該裁決處分，於94
    年12月15日始聲明異議（詳於原審卷第8 至10頁）。然卷內
    查無受處分人收受該裁決書之回執，故本件受處分人究於何
    收受裁決書？其聲明異議是否未逾法定期間？均有待釐清。
    是原裁定就上開各節悉未查證及剖析明白，即認受處分人有
    汽車駕駛人在道路收費停車處所停車，未依規定繳費之事實
    ，而撤銷原處分，另處受處分人罰鍰新臺幣三百元，自嫌率
    斷，難昭折服。
四、本件抗告為有理由，應由本院將原裁定撤銷，發回原審法院
    為妥適之處理，以期翔實並昭折服。
五、據上論結，應依道路交通案件處理辦法第26條、刑事訴訟法
    第413 條前段，裁定如主文。
中    華    民    國    95    年    2     月    27    日
                  交通法庭審判長法  官  陳貽男
                                法  官  高明哲
                                法  官  許仕楓
以上正本證明與原本無異。
不得再抗告。
                                書記官  劉貞達
中    華    民    國    95    年    3     月    1     日


司法院資訊處製作；財團法人民間司法改革基金會備份。
